臺灣高等法院刑事判決
110年度上易字第672號
上  訴  人  
即  被  告  邱○○


上列上訴人因家暴妨害自由案件，不服臺灣新北地方法院109年
度審易字第2467號，中華民國109年12月22日第一審判決（起訴
案號：臺灣新北地方檢察署109年度偵字第31995號），提起上訴
，本院判決如下：
    主  文
上訴駁回。
    事  實
一、邱○○與乙○○係夫妻，其2 人間具有家庭暴力防治法第3 條第
    1 款所定之家庭成員關係。詎邱○○竟基於恐嚇危害安全之犯
    意，於民國109 年5 月30日起至同年8 月間，在其位於新北
    市○○區○○路0 段000 巷0 號住處內，使用手機（未扣案）接
    續以通訊軟體LINE傳送訊息向乙○○恫稱：「妳要記得到時不
    要求我放過妳就好了、小孩再來我讓妳全家都難看」、「妳
    也別再去學校找小孩了，被我遇到，妳會徹徹底底的害怕我
    」、「不要讓我一直滾，造成無可挽回的事」等語，而以加
    害生命、身體之事恐嚇乙○○，使乙○○心生畏懼，致生危害於
    安全。
二、案經乙○○訴由新北市政府警察局板橋分局報告臺灣新北地
    方檢察署檢察官偵查起訴。 　　
    理  由
壹、證據能力之認定部分：
    按刑事訴訟法第159 條之5 立法意旨，在於確認當事人對於
    傳聞證據有處分權，得放棄反對詰問權，同意或擬制同意傳
    聞證據可作為證據，屬於證據傳聞性之解除行為，如法院認
    為適當，不論該傳聞證據是否具備刑事訴訟法第159 條之1
    至第159 條之4 所定情形，均容許作為證據，不以未具備刑
    事訴訟法第159 條之1 至第159 條之4 所定情形為前提。此
    揆諸「若當事人於審判程序表明同意該等傳聞證據可作為證
    據，基於證據資料愈豐富，愈有助於真實發見之理念，此時
    ，法院自可承認該傳聞證據之證據能力」立法意旨，係採擴
    大適用之立場。蓋不論是否第159 條之1 至第159 條之4 所
    定情形，抑當事人之同意，均係傳聞之例外，俱得為證據，
    僅因我國尚非採澈底之當事人進行主義，故而附加「適當性
    」之限制而已，可知其適用並不以「不符前四條之規定」為
    要件（最高法院104 年度第3 次刑事庭會議決議參照）。經
    查，本件以下所引用之供述或非供述證據，因檢察官及被告
    邱○○對各該證據方法之證據能力，迄至言詞辯論終結前均未
    聲明異議（見本院卷第35至39頁），而本院審酌上開供述或
    非供述等證據資料製作時之情況，無不當取供及證明力明顯
    過低之瑕疵，認以之作為證據應屬適當，揆諸前開規定，本
    院認前揭證據資料有證據能力，合先敘明。
貳、認定被告犯罪事實所憑之證據及理由：
　　上揭事實，業據被告於原審及本院審理時均坦白承認（見原
    審法院109年度審易字第2467號卷【下稱原審卷】第40頁、
    第44頁、第46頁；本院卷第38頁），並核與證人即告訴人乙
    ○○於警詢及偵查中所證述之情節一致（見109年度偵字第319
    95號【下稱偵卷】第11至12頁、第51至53頁），此外，復有
    被告與告訴人間以通訊軟體LINE傳送訊息內容之翻拍照片
    20張附卷可稽（見偵卷第13至21頁），是認被告上開任意性
    自白核與事實相符，堪以採取。本件事證明確，被告上揭犯
    行足可認定，應依法論科。
參、論罪部分：
一、按家庭暴力防治法所稱家庭暴力，係指家庭成員間實施身體
    、精神或經濟上之騷擾、控制、脅迫或其他不法侵害之行為
    ；又稱家庭暴力罪，指家庭成員間故意實施家庭暴力行為而
    成立其他法律所規定之犯罪，家庭暴力防治法第2 條第1 款
    、第2 款定有明文。查告訴人與被告間為配偶關係，業據告
    訴人、被告陳明在卷（見偵卷第51頁、第61頁），並有個人
    戶籍資料查詢結果1 紙附卷可憑（見原審卷第17頁），是其
    等間具有家庭暴力防治法第3條第1 款所定之家庭成員關係
    。
二、再按刑法第305 條之恐嚇罪，所稱以加害生命、身體、自由
    、名譽、財產之事，恐嚇他人者，係指以使人生畏怖心為目
    的，而通知將加惡害之旨於被害人而言（最高法院52年台上
    字第751號判例意旨參照）。又按刑法第305 條恐嚇罪之恐
    嚇，係僅以通知加害之事使人恐佈為已足，不必果有加害之
    意思，更不須有實施加害之行為（最高法院75年度台上字第
    5480號判決要旨參照）；刑法第305 條恐嚇危害安全罪所保
    護之法益，係為個人免於恐懼之意思決定自由，因此祇須行
    為人客觀上將加害生命、身體、自由、名譽與財產等事項通
    知他人，而該通知事項，依其所通知之方法、態樣、內容，
    以社會一般觀念加以客觀判斷，確足以使受到惡害通知之人
    心生畏懼，致危及其在社會日常生活之安全感，即應成立本
    罪。恐嚇罪之成立並不以行為人真有加害之意為必要，而被
    害人是否心生畏懼，依前所述，亦應本於社會客觀經驗法則
    以為判斷基準。從而，審酌行為人是否構成刑法第305 條之
    罪，應著重於其手段及行為是否不法，始足當之。查被告於
    上開時、地接續使用通訊軟體LINE傳送「妳要記得到時不要
    求我放過妳就好了、小孩再來我讓妳全家都難看」、「妳也
    別再去學校找小孩了，被我遇到，妳會徹徹底底的害怕我」
    、「不要讓我一直滾，造成無可挽回的事」等訊息予告訴人
    ，客觀上足使一般人產生加害告訴人生命、身體之聯想，被
    告以此惡害通知告訴人，自具有以加害生命、身體之事恐嚇
    危害安全之犯意，且其所為對於告訴人之生命、身體，確實
    已足發生危害於安全。況被告傳送上開訊息內容恫嚇告訴人
    ，致其因此心生畏懼，業經告訴人於偵查中證述明確（見偵
    卷第51至52頁），益徵告訴人確因被告傳送如事實欄所示恫
    嚇訊息之行為而心生畏懼。是核被告所為，係犯刑法第305 
    條之恐嚇危害安全罪。
三、又被告前開犯行，亦屬於對家庭成員間實施精神不法侵害之
    行為，自該當家庭暴力防治法所稱之家庭暴力罪，惟因家庭
    暴力防治法對於家庭暴力罪並無科處刑罰之規定，是以僅依
    刑法恐嚇危害安全罪予以論罪。
四、被告於上開時、地所為多次以通訊軟體LINE傳送如事實欄所
    示之恫嚇訊息予告訴人之行為，均係基於恐嚇告訴人之同一
    目的，且侵害同一法益，各行為之獨立性極為薄弱，依一般
    社會健全觀念，在時間差距上，難以強行分開，在刑法評價
    上，以視為數個舉動之接續施行，合為包括之一行為予以評
    價，較為合理，應論以接續犯之一罪。
五、至被告傳送前揭恫嚇訊息所使用之手機，係供被告犯本件恐
    嚇危害安全罪所用之物，雖未扣案，原非不得依刑法第38條
    第2 項規定沒收之，並依刑法第38條第4 項規定，於全部或
    一部不能沒收或不宜執行沒收時追徵其價額，惟此不詳廠牌
    手機（含SIM 卡）除供傳送前揭恫嚇訊息所使用外，原即得
    供一般聯繫之用，又因科技日新月異，遭汰換之隔代手機交
    易價值大減，此乃市場之常情，而此不詳廠牌手機（含SIM 
    卡）供被告犯罪之時間在109年5月30日至109年8月間，距今
    已逾半年，估算折舊以後，對照被告所犯上開恐嚇危害安全
　　罪，經本院所處之刑以觀，沒收宣告顯然欠缺刑法上之重要
    性，是就上開不詳廠牌手機（含SIM 卡）宣告沒收、追徵亦
    無實益，爰依刑法第38條之2 第2 項規定意旨，不予宣告沒
    收、追徵。
肆、駁回上訴之理由：
一、原審經詳細調查及審理後，基於以上相同之認定，引用刑法
    第305 條、第41條第1 項前段，刑法施行法第1 條之1 第1 
    項等規定為依據，並審酌被告與告訴人因夫妻間子女照顧問
    題發生糾紛，不思以理性溝通，率爾傳送訊息恐嚇告訴人，
    使告訴人感到畏懼，所為實有不該，且犯後迄今仍未與告訴
    人達成調解、獲取宥恕。惟念被告犯後終能坦承犯行，犯後
    態度尚稱良好，且其前無妨害自由等前科，有本院被告前案
    紀錄表在卷足稽，足見被告平素並非逞凶鬥狠、恣意妄為之
    輩，此次犯行應係一時失慮所致；兼衡被告自述高中畢業之
    智識程度、擔任鐵工、須扶養2 名未成年子女（見原審卷第
    47頁）等一切情狀，量處拘役30日，並諭知如易科罰金，以
    新臺幣1 千元折算1 日。另就沒收部分說明：原審審酌被告
    之手機雖是供本案恐嚇罪所用之工具，但僅是手機作為現代
    通訊工具的必然而已，並非持有手機本身就會增加恐嚇罪犯
    罪的風險，縱令諭知沒收仍無助達成預防再犯之目的，考量
    沒收的實益、本案犯罪情節與比例原則，爰不予宣告沒收。
　　經核原審上開認事用法，均無違誤，量刑亦稱允恰。
二、被告上訴意旨略以：自從告訴人離家後，電話跟家裡均封鎖
    被告，被告無法與告訴人好好溝通，只能偶而以LINE軟體聯
    繫告訴人，故言詞表達上會有一些情緒發洩，況告訴人想看
    小孩都很自由，但就故意去學校找小孩，還跟老師講一些讓
    被告很沒面子的事情，故被告才會打那些文字，而告訴人離
    家已經有半年至一年左右了，小孩都是被告在照顧，這段期
    間被告並無對告訴人做什麼不利的事情，只是言語表達上沒
    有好好控管情緒，原審量刑過重，請法院從輕量刑等語。惟
    按刑事審判旨在實現刑罰權之分配的正義，故法院對有罪被
    告之科刑，應符合罪刑相當之原則，使輕重得宜，罰當其罪
    ，以契合社會之法律感情，此所以刑法第57條明定科刑時應
    審酌一切情狀，尤應注意該條所列10款事項以為科刑輕重之
    標準，俾使法院就個案之量刑，能斟酌至當。至於量刑輕重
    ，係屬事實審法院得依職權自由裁量之事項，苟其量刑已以
    行為人之責任為基礎，並斟酌刑法第57條各款所列情狀，而
    未逾越法定刑度或有濫用權限情事，即不得任意指為違法（
    最高法院75年度台上字第7033號判例、103 年度台上字第36
    號判決意旨參照）。原審既於判決理由欄內詳予說明其量刑
    基礎，且敘明係審酌前揭各項情狀，顯已斟酌刑法第57條各
    款事由，並基於刑罰目的性之考量、刑事政策之取向以及行
    為人刑罰感應力之衡量等因素而為刑之量定，且以行為人責
    任為基礎，未逾越法定刑度，亦無違背公平正義之精神，客
    觀上不生量刑明顯失出失入之裁量權濫用情形，核屬法院量
    刑職權之適法行使，難認有何不當而構成應撤銷之事由可言
    。執此，前揭被告上訴意旨指稱原審量刑過重等語，尚難認
    為有據。從而，被告提起上訴，仍執前開情詞為爭執，並對
    於原審量刑之自由裁量權限之適法行使，持己見為不同之評
    價，而指摘原判決不當，自難認有理由，應予以駁回。
據上論斷，應依刑事訴訟法第368 條，判決如主文。
本案經檢察官洪湘媄提起公訴，檢察官侯千姬到庭執行職務。
中　　華　　民　　國　　110 　年　　5 　　月　　11　　日
                  刑事第十九庭審判長法  官  曾淑華
                                    法  官  陳文貴　　 
                                    法  官  王美玲
以上正本證明與原本無異。
不得上訴。
                                    書記官  李逸翔
中　　華　　民　　國　　110 　年　　5 　　月　　11　　日
附錄：本案論罪科刑法條全文　　
刑法第305 條：
以加害生命、身體、自由、名譽、財產之事恐嚇他人，致生危害
於安全者，處 2 年以下有期徒刑、拘役或 9 千元以下罰金。